【裁判字號】    90,易,1896
【裁判日期】    901213
【裁判案由】    違反動產擔保交易法
【裁判全文】
臺灣臺南地方法院刑事判決                          九十年度易字第一八九六號
    公  訴  人  臺灣台南地方法院檢察署檢察官
    被      告  甲○○
右列被告因違反動產擔保法案件，經檢察官提起公訴 (九十年度偵字第八三三八號)
，本院判決如左：
    主      文
甲○○動產擔保交易之債務人，意圖不法之利益，將標的物遷移，致生損害於債權人
，處有期徒刑伍月，如易科罰金，以參佰元折算壹日。緩刑貳年。
    事      實
一、甲○○於民國八十九年二月二十九日，以動產擔保交易法所示之附條件買賣方式
    ，向匯豐汽車股份有限公司（以下簡稱匯豐公司）購買車牌號碼五Ｋ─四九七五
    號自用小客車一輛，係動產擔保交易之債務人。雙方約定價金為新台幣（下同）
    七十五萬九千二百四十元，除頭期款五萬八千元外，分三十六期給付，每月一期
    ，應於每月一日付款二萬一千零九十元，約定標的物存放地點為甲○○位於台南
    市○○○路○段二號住處，並約定在價金未付清之前，標的物所有權仍屬於出賣
    人所有，不得任意遷移。惟甲○○自九十年四月一日起，即未續付款，且意圖不
    法利益，將前開汽車遷出前開約定存放地點，使為動產擔保交易標的物之前開汽
    車遷移不知去向，致出賣人匯豐公司追索無著因而受有損害。
二、案經匯豐公司訴由台灣台南地方法院檢察署檢察官偵查起訴。
    理  由
一、訊據被告甲○○於本院審理時，固坦承曾於前揭時地與告訴人匯豐公司簽訂附條
    件買賣契約書，並前開車輛已移離雙方約定地點，伊並不知車輛下落；且於九十
    年四月一日起，伊並未給付前開車輛價金等情，惟矢口否認涉有違反動產擔保交
    易法犯行，辯稱：前開車輛並非伊所購買，實際買主係伊郭姓友人，伊僅係擔任
    保證人，並非動產擔保交易法上之債務人云云。經查：(1)右揭犯罪事實業據告訴
    人匯豐公司之職員李德、施明宏、乙○○等人於偵審中到庭指訴歷歷，並有附條
    件件買賣契約書、動產擔保交易附條件買賣設定等件（均影本），及照片三紙在
    卷可稽，告訴人之指訴與事實相符，堪以採信。(2)被告於本院審理時自承附條件
    買賣契約書買受人處係其簽名蓋章等語，核與告訴代理人於本院審理時所述相符
    ，（均參見本院九十年十一月二十九日審判筆錄），依此，以被告一正常之成年
    人，於簽署前開附條件買賣契約書時，其係擔任買受人或保證人，當無不經細辨
    即行簽名之理，況被告於本院審理時，亦自承對該郭姓友人實際姓名等年籍資料
    並不知悉等語（參見前開審判筆錄），且前開附條件買賣契約書等文件中，均無
    該郭姓友人簽名或資料，依此，被告竟為一真實姓名年籍等資料均無所悉之人，
    代為負擔高達七十餘萬之債務，且該實際買主亦未簽名於買賣契約書中，無庸負
    擔債務人或保證人等義務，凡此種種，顯與常情有違，被告前開所辯，尚難採信
    。被告犯行明確，堪以認定，應依法論科。
二、核被告所為係犯動產擔保交易法第三十八條之罪。爰審酌被告尚無犯罪前科、犯
    罪動機、所得、業與告訴人達成和解，有和解書一份在卷可稽，犯罪後否認犯行
    之態度等一切情狀，量處如主文所示之刑，並諭知易科罰金之折算標準。又查被
    告前未曾受有期徒刑以上刑之宣告，有卷附臺灣高等法院被告全國前案紀錄表一
    紙在卷可憑。經此起訴審判，當知警惕，信無再犯之虞，本院認所宣告之刑以暫
    不執行為適當，並諭知緩刑二年，以啟自新。
據上論斷，應依刑事訴訟法第二百九十九條第一項前段，動產擔保交易法第三十八條
，刑法第十一條前段、第四十一條第一項前段、七十四條第一款，罰金罰鍰提高標準
條例第一條前段、第二條，判決如主文。
本案經檢察官施胤宏到庭執行職務
中      華      民      國    九十      年     十二     月     十三     日
                                  臺灣臺南地方法院刑事第四庭
                                          法  官    卓  穎  毓
右正本證明與原本無異。
如不服本判決，應於判決送達後十日內，向本院提出上訴狀。
                                          書記官    黃  子  起
中      華      民      國    九十      年     十二     月     十四     日
附錄法條：
動產擔保交易法第三十八條：
 (處分標的物之處罰)
動產擔保交易之債務人，意圖不法之利益，將標的物遷移、出賣、出質、移轉、抵押
或為其他處分，致生損害於債權人者，處三年以下有期徒刑、拘役或科或併科六千元
以下之罰金。


司法院資訊處製作；財團法人民間司法改革基金會備份。
